---
title: Rápida reprojeção de arquivos raster usando R e gdal
author: José Lucas Safanelli
date: '2018-03-01'
slug: rapida-reprojecao-raster-r
categories:
  - r
tags:
  - raster
  - reprojection
  - gdal
  - r
---

### Motivação


Esta postagem disponibiliza uma solução rápida e automatizada para reprojeção de arquivos raster usando o R. Há um tempo atrás, quando pesquisei sobre este assunto, acabei encontrando algumas soluções muito demoradas, o que me levou a pesquisar mais a fundo e desenvolver a solução aqui compartilhada.

A reprojeção é necessária, por exemplo, quando efetuamos o download de imagens de satélite e precisamos colocá-las em um sistema de referência de coordenadas (SRC) padrão de algum projeto, diferente do SRC original das imagens. A solução aqui apresentada é baseada na execução do programa GDAL (*Geospatial Data Abstraction Library*) dentro do R, utilizando a função `gdalwarp`.

A utilização do pacote `raster` para reprojeção de imagens também é muito citada pela web. Utilizando o pacote raster, entretanto, a reprojeção de uma única banda da imagem de satélite demora cerca de 2 minutos. Por outro lado, a abordagem via GDAL é muito mais rápida, demorando cerca de 5 segundos. É uma diferença absurda, principalmente se objetivo for executar esse procedimento em milhares de imagens. Para executar o GDAL no R, utiliza-se o pacote `gdalUtils`, aliado ao pressuposto de que o GDAL já esteja previamente instalado no computador.

### Solução

Carregue os pacotes necessários listados abaixo. Caso não os possua, utilize a função `install.packages("pacote")` para instalá-los diretamente do CRAN.

```{r warning=FALSE, message=FALSE, eval=FALSE}
library(raster)
library(sp)
library(gdalUtils)
library(rgdal)
```
  
Em seguida, crie uma lista contendo os arquivos raster.

```{r, eval=FALSE}
setwd("D:/diretorio-imagens")
dados <- list.files(getwd(), pattern = "\\.tif")
dados
```

Recupere informações do SRC alvo utilizando a função `make_EPSG` do pacote rgdal.

```{r, eval=FALSE}
EPSG.list <- make_EPSG()
```
  
O SRC **SIRGAS 2000 UTM zone 22S** é utilizado como exemplo para a reprojeção das imagens. Dentre as informações que a função `make_EPSG` retorna, o código **prj4** é aquele que irá de fato ser utilizado para a reprojeção via GDAL.
  
```{r, eval=FALSE}
sirgas <- EPSG.list[grep("SIRGAS 2000 / UTM zone 22S", EPSG.list$note),]
```
  
Utilize o pacote **raster** para transformar algum arquivo do objeto **dados** em um objeto raster dentro do R. A função `raster()` é utilizada para tal propósito.
  
```{r, eval=FALSE}
raster.exemplo <- raster(dados[1])
```
  
Com o `raster.exemplo` é possível recuperar o SRC original das imagens. É importante lembrar que todas estas imagens devem possuir este mesmo SRC. Caso contrário, deverá ser utiliza outra abordagem que liste cada SRC individualmente.

Os objetos `SRC.velho` e `SRC.novo` possuem, respectivamente, o SRC original e SRC alvo que serão utilizados na reprojeção.
  
```{r, eval=FALSE}
SRC.velho <- projection(raster.exemplo)
SRC.novo <- as.character(sirgas$prj4); SRC.novo
```
  
Para executar a reprojeção de todas as imagens listadas no objeto `dados`, utilize
o loop apresentado abaixo. Os argumentos da função `dgalwarp` são:
  
- `srcfile = dados[i]`: representa a iésima imagem a ser reprojetada que está listada no objeto dados;
  
- `dstfile = paste("EPSG", sirgas$code, dados[i], sep = "_")`: nomea automaticamente o arquivo reprojetado com o código EPSG novo na frente do nome;

- `s_srs = SRC.velho`: código PRJ4 do SRC original;

- `t_srs = SRC.novo`: código PRJ4 do SRC alvo;

- `r = "near"`: reamostragem via vizinho mais próximo;

- `output_Raster = TRUE`: gera o arquivo no diretório de trabalho;

- `overwrite = TRUE`: sobrescreve caso já exista algum arquivo com mesmo nome;

- `verbose = TRUE` -> mostra a execução GDAL no console do R
  
```{r, eval=FALSE}
for(i in 1:length(dados)) {
     gdalwarp(srcfile = dados[i],
              dstfile = paste("EPSG", sirgas$code, dados[i], sep = "_"),
              s_srs = SRC.velho,
              t_srs = SRC.novo,
              r = "near",
              output_Raster = TRUE,
              overwrite = TRUE,
              verbose = TRUE)
}
```

Qualquer dúvida, utilize os comentários &#128077;
